【裁判字號】    90,訴,275
【裁判日期】    900611
【裁判案由】    公共危險
【裁判全文】
臺灣臺南地方法院刑事判決                            九十年度訴字第二七五號
    公  訴  人  臺灣台南地方法院檢察署檢察官
    被      告  丙○○
    指定辯護人  本院公設辯護人  乙○○
右列被告因公共危險案件，經檢察官提起公訴（九十年度偵字第一五七九號），本院
判決如左：
    主  文
丙○○預備放火燒燬現供人使用之住宅，處有期徒刑陸月，如易科罰金，以參佰元折
算壹日，緩刑貳年。
扣案之汽油桶、打火機、塑膠袋各壹個，均沒收。
    事  實
一、緣丙○○之妻林倪與戊○○之妻林淑華等親戚有債務糾紛，因追索無著，心有不
    干，竟基於預備放火燒燬現供人使用住宅之犯意，先於民國九十年一月二十六日
    上午十時許，騎腳踏車持汽油桶至台南市○○路三六五號「桂安加油站」購滿新
    台幣七十元之汽油後，於同日上午十一時三十分許，至戊○○位於台南市○○區
    ○○街二一五號之十現供人使用之住宅（該住宅為住宅兼辦公室，設有一大型伸
    縮鐵門及一小型鐵側門）外，將所騎乘之腳踏車停於鐵門外，嗣即從該腳踏車之
    置物籃取出裝有汽油桶之塑膠袋一個，從該住宅旁之小鐵門進入，至該住宅前門
    前，即自該塑膠袋內取出該盛裝汽油之汽油桶，並拿出其所有之打火機時，為住
    於該處之丁○○發現上前制止，並將丙○○壓制在地，致汽油潑灑於地。嗣經蘇
    伯銓報警處理，並扣得丙○○所有供犯罪用之汽油桶、打火機及塑膠袋各一個。
二、案經台南市警察局第三分局報告台灣台南地方法院檢察署檢察官偵查起訴。
    理  由
一、訊據被告丙○○固坦承於前揭時、地至加油站購買汽油後，因欲向被害人蘇伯銓
    要債，而持盛裝汽油之汽油桶由前揭住宅旁之小鐵門，至蘇伯銓前開住宅之門前
    ，然矢口否認有何預備放火犯行，辯稱：因機車沒油，所以至加油站買汽油回家
    加油，後來想到蘇伯銓積欠之債務，才騎腳踏車至戊○○之住宅要債，並沒有要
    放火；且因怕汽油桶置於腳踏車之置物籃內會翻倒，才會將汽油桶帶進去，係證
    人誤會伊要進去放火，而扣案之打火機亦非其所有云云。惟查：
（一）右揭犯罪事實，業經證人即在現場將被告壓制之丁○○供稱：「（九十年一月
      二十六日上午十一時三十分許發生何事？）當時我在辯公室聽到狗叫聲出來看
      ，工廠大門有伸縮鐵門，旁邊有小鐵門，被告從小鐵門進來，他離小鐵門只有
      五、六步，離住家只有五十公分左右，我自到他從白色米袋拿出一個五加侖的
      汽油桶出來，蹲下來用右手拿打火機準備點火，並且也說仔害我們家不好過，
      我也不要讓你們一家好過等語，我有大聲喊他，但他不理我，我趕快撲過去，
      結果汽油桶就翻在地，被告也被我制服，後來我大聲叫有人要放火，蘇伯銓他
      們跑出來才去報警的。我們的工廠是做汽車隔音棉，是易燃物．．．。」等語
      甚明（參本院九十年四月十九日訊問筆錄）；又經證人即案發當日至現場處理
      之員警甲○○復證稱：伊九十年一月二十六日上午據報至現場時，被告手上一
      直緊握打火機，地面上有汽油桶，是從米袋內拿出來的等語屬實（參本院九十
      年四月二十四日勘驗筆錄），並有現場之照片十二幀、證物照片二幀在卷可參
      ，復有扣案之之汽油桶、打火機、塑膠袋各一個可資佐證，被告預備放火之犯
      行，已甚明灼。
（二）又被告之妻林倪與被害人蘇伯銓之妻林淑華有債務之糾紛且未清償完畢一情，
      為被告所自承，並為蘇伯銓所不否認，復有支票影本一紙、本院八十八年南簡
      上字第一九九一號民事宣示判決筆錄、民事判決確定證明書各一份在偵卷可稽
      ，堪認被告之妻林倪確與被害人蘇伯銓之妻林淑華確有債務之糾紛，堪認被告
      係因債務糾紛，追索無著，始起意預備放火之犯罪動機甚明。又被害人蘇伯銓
      前揭住宅，係一住宅兼辦公室之住宅格局，業經本院於九十年四月二十三日至
      現場勘驗無訛，制有勘驗筆錄，並有案發現場圖一紙在卷可憑，足徵蘇伯銓之
      前揭住宅，係屬現供人使用之住宅無疑。
（三）被告雖持盛裝汽油之汽油桶至被害人蘇伯銓前開住宅之門前，惟被告並未有潑
      灑汽油之行為，而係證人丁○○將被告壓制在地時，因汽油桶倒地而潑灑於地
      一情，業據證人丁○○迭於警訊、偵查及本院審理時供述明確。雖被害人蘇伯
      銓於警訊及本院審理時供稱：被告業已將汽油潑灑於地及證人丁○○看見被告
      將汽油潑灑於地云云（參蘇伯銓九十年一月二十六日警筆錄、本院九十年九十
      年三月十六日訊問筆錄），惟被害人亦自承其未親眼目睹案發之經過，係聽到
      聲音才自住宅之樓上下來等語（參本院九十年三月十六日訊問筆錄），是自以
      證人丁○○證言可採。從而，被告持盛裝汽油之汽油桶至被害人蘇伯銓前開住
    宅之門前，惟並未將汽油潑灑於地或被害人蘇伯銓前開之住宅，而僅係將其所
      有之打火機執於手上準備打火，旋為證人丁○○發現而制止之情，已甚明確。
（四）再者，被告既擔心其所購買之汽油，置於腳踏車之置物籃有翻倒之危險，理應
      將盛裝汽油之汽油桶置於地上即可，何須將之攜至被害人蘇伯銓住宅之前，其
      辯稱因怕汽油桶置於腳踏車之置物籃內會翻倒，才會將汽油桶帶進去云云，顯
      與常情相違；又扣案之汽油桶、打火機、及塑膠袋各一個均為被告所有並由其
      攜至現場一情，已據其於警訊時供述明確（參被告九十年一月二十六日訊問筆
      錄），復為證人丁○○及甲○○供述屬實，已如前述，足徵被告前開所辯，均
      係卸責之詞，無足採信。
（五）綜上所陳，本件事證明確，被告之犯行，應堪認定。
二、核被告持盛裝汽油之汽油桶至被害人蘇伯銓前開住宅之門前，未潑灑汽油，而僅
    係將其所有之打火機執於手上準備打火，旋為證人丁○○發現而制止，與著手放
    火行為有間，僅在預備階段，核其所為，係犯刑法第一百七十三條第四項預備放
    火燒燬現供人使用之住宅罪。檢察官以犯同條第三項之罪起訴，尚有未洽。惟基
    本事實同一，本院自應予以審酌，並變更起訴法條。爰審酌被告因債務糾紛而萌
    生預備放火之動機、尚未有潑灑汽油之舉動、犯罪之手段、犯罪所生之危害、及
    犯罪後否認犯行之態度一切情狀，量處如主文所示之刑，並諭知易科罰金之折標
    準。末查被告未曾受有期徒刑以上刑之宣告，有臺灣台南地方法院檢察署刑案資
    料查註紀錄表及台灣高等法院被告全國前案紀錄表各一份附卷可稽，其因債務糾
    紛一時失慮致罹刑章，經此科刑之教訓，已足資警惕，信無再犯之虞，本院因認
    其等所受宣告之刑，以暫不執行為適當，併予宣告緩刑二年，以啟自新。扣案之
    汽油桶、打火機、塑膠袋各一個，係被告所有供其犯本案犯罪預備之物，已於理
    由中陳述明確，自應依刑法第三十八條第一項第二款之規定，宣告沒收之。
據上論斷，應依刑事訴訟法第二百九十九條第一項前段、第三百條、刑法第一百七十
三條第四項、第四十一條第一項前段、第三十八條第一項第二款、第七十四條第一款
，罰金罰鍰提高標準條例第一條前段，第二條判決如主文。
中    華    民    國      九十        年      六        月      十一    日
                                      臺灣臺南地方法院刑事第三庭
                審判長法  官
                                                法  官
                                                法  官
右正本證明與原本無異。
如不服本判決，應於判決送達後十日內，向本院提出上訴狀。
                                                書記官
中    華    民    國      九十        年      六        月      十一    日
附錄法條：
刑法第一百七十三條第一項、第四項
放火燒燬現供人使用之住宅或現有人所在之建築物、礦坑、火車、電車或其他供水、
陸、空公眾運輸之舟、車、航空機者，處無期徒刑或七年以上有期徒刑。
預備犯第一項之罪者，處一年以下有期徒刑、拘役或三百元以下罰金。


司法院資訊處製作；財團法人民間司法改革基金會備份。
